臺灣嘉義地方法院民事判決
111年度嘉簡字第138號
原      告  許嘉裕即旭天土木包工業

訴訟代理人  許明穆  
被      告  鍾政儕  
            芳義營造有限公司

上  一  人
法定代理人  郭茂祥  
共      同
訴訟代理人  吳定曄  
上列當事人間請求侵權行為損害賠償（交通）事件，本院於民國
111年5月17日言詞辯論終結，判決如下：
    主      文
被告應連帶給付原告新臺幣183,628元，及被告甲○○自民國110年
12月24日起、被告芳義營造有限公司自民國110年12月25日起，
均至清償日止，按週年利率百分之5計算之利息。
原告其餘之訴駁回。
訴訟費用由被告連帶負擔百分之57，餘由原告負擔。
本判決原告勝訴部分得假執行。
    事實及理由
一、原告主張：
  ㈠被告芳義營造有限公司（下稱芳義公司）為道路工程之承攬
    廠商，再僱用被告甲○○於事發路段進行路面施工，依民法第
    188條之規定，被告芳義公司自應與被告甲○○連帶負損害賠
    償責任：
  ⒈按「受僱人因執行職務，不法侵害他人之權利者，由僱用人
    與行為人連帶負損害賠償責任。」民法第188條第1項本文明
    定。
  ⒉次按「所謂受僱人，並非僅限於僱傭契約所稱之受僱人，凡
    事實上被他人使用為之服勞務而受其監督者，均係受僱人。
    」最高法院57年度台上字第1663號民事判決參照。  
  ⒊揆諸前揭判決及法規可知，若受僱人因執行職務，不法侵害
    他人之權利時，因僱用人利用受僱人獲得利益之延展，故應
    與行為人連帶負損害賠償責任，其中所謂受僱人，並非僅限
    於僱傭契約所稱之受僱人，凡客觀上被他人使用為之服務勞
    務而受其監督者均係受僱人。並以事實上之僱用關係為標準
    ，僱用人與受僱人間已否成立書面契約，在所不問。
  ⒋查本件事發當時係由被告芳義公司承攬嘉義縣政府相關道路
    施作工程，再僱用被甲○○於現場進行道路施工，而對於被告
    甲○○因執行職務不法侵害他人權益，應可認僱用人芳義公司
    並未善盡監督被告甲○○執行職務之注意義務甚明，則揆諸前
    揭法規及最高法院見解，被告芳義公司自應負僱用人之責任
    而與被告甲○○負連帶賠償之責，先予敘明。
  ㈡被告於夜間施工時未依道路交通安全規則等相關法規設置警
    告燈，導致訴外人林國銘無從閃避而發生撞擊，致原告所有
    之車輛毀損，原告爰依民法第184條及第188條之規定提起本
    件請求損害賠償之訴：
  ⒈按「因故意或過失，不法侵害他人之權利者，負損害賠償責
    任。故意以背於善良風俗之方法，加損害於他人者亦同。違
    反保護他人之法律，致生損害於他人者，負賠償責任。但能
    證明其行為無過失者，不在此限。」民法第184條定有明文
    。
  ⒉次按「挖掘道路，應事先向公路主管或市區道路主管機關申
    請許可，主管機關許可時，應知會當地警察機關；工程進行
    中，並應樹立警告標誌，夜間並安裝警告燈；工程完竣後，
    應立即撤除並將障礙物清除。」；「施工警告燈號，用以警
    告車輛駕駛人前方道路施工，應減速慢行。設於夜間施工路
    段附近。」、「道路因施工、養護或其他情況致交通受阻，
    應視需要設置各種標誌或拒馬、交通錐等，夜間應有反光或
    施工警告燈號，必要時並應使用號誌或派旗手管制交通。」
    ；「有下列情形之一者，除責令行為人即時停止並消除障礙
    外，處行為人或其雇主新臺幣一千二百元以上二千四百元以
    下罰鍰：…六、經主管機關許可挖掘道路而不依規定樹立警
    告標誌，或於事後未將障礙物清除。」道路交通安全規則第
    143條，道路交通標誌標線號誌設置規則第144條第1項、第1
    45條第1項，道路交通管理處罰條例第82條第1項第6款分別
    定有明文。
  ⒊又，所謂保護他人之法律，係指保護他人為目的之法律，亦
    即一般防止危害他人權益或禁止侵害他人權益之法律而言。
    道路交通安全規則、道路交通標誌標線號誌設置規則及道路
    交通管理處罰條例等相關交通法規之立法目的在於維護用路
    人之通行安全，性質上自屬保護他人之法律。
  ⒋查被告甲○○於108年12月19日19時40分因挖掘道路等施工所需
    ，將怪手停放於嘉義縣大林鎮三村里之某產業道路中央，被
    告本應注意道路因夜間施工，須依前揭道路交通安全規則第
    143條以及道路交通標誌標線號誌設置規則第144條第1項、
    第145條第1項等規定設置警告燈，而依當時情況，又無不能
    注意之情形，然被告卻疏未設置夜間反光或施工警告燈號，
    適逢訴外人林國銘駕駛原告所有之車牌號碼000-0000號自小
    客貨車（下稱系爭車輛）行經上開路段時，因該路段未設置
    路燈，致林國銘不僅無從察覺道路中央竟停放怪手而閃避不
    及，更因被告鋪設之水泥路面使輪胎打滑而無法避開系爭怪
    手，導致系爭車輛因撞擊怪手而嚴重毀損，原告因此受有支
    出維修費用新臺幣（下同）320,200元之損害。
  ⒌次查，被告甲○○於夜間進行道路施工卻未依道路交通安全規
    則等相關規定設置警告燈號等安全設施，自屬違反保護他人
    之法律，依民法第184條第2項規定，應推定其有過失，而被
    告芳義公司身為被告甲○○之僱用人，未善盡選任及監督義務
    ，自應與被告甲○○連帶負責，原告爰依民法第184條第2項及
    第188條第1項本文之法律關係，請求被告連帶賠償原告320,
    200元及自起訴狀繕本送達被告之翌日起至清償日止，按週
    年利率百分之5計算之利息等語。
　㈢並聲明：被告應連帶給付原告320,200元，及自起訴狀繕本送
    達翌日起至清償日止，按週年利率5%計算之利息。
二、被告則以：被告怪手屬靜止狀態遭撞擊，應負三成責任，請
    依零件折舊及肇事責任比例判決等語。並聲明：原告之訴駁
    回。　
三、得心證之理由：
  ㈠原告主張因被告甲○○過失行為，致原告所有系爭車輛受損之
    事實，業據其提出與所述相符之行車執照影本、估價單、嘉
    義縣警察局道路交通事故初步分析研判表等件為證，並有嘉
    義縣警察局民雄分局檢送之道路交通事故現場圖、道路交通
    事故調查報告表㈠㈡、A3類道路交通事故調查紀錄表、現場照
    片、車損照片在卷可稽，且為被告所不爭執，堪信為真實。
  ㈡按因故意或過失，不法侵害他人之權利者，負損害賠償責任
    。故意以背於善良風俗之方法，加損害於他人者亦同。違反
    保護他人之法律，致生損害於他人者，負賠償責任。但能證
    明其行為無過失者，不在此限。民法第184條定有明文。次
    按有下列情形之一者，除責令行為人即時停止並消除障礙外
    ，處行為人或其雇主新臺幣一千二百元以上二千四百元以下
    罰鍰：六、經主管機關許可挖掘道路而不依規定樹立警告標
    誌，或於事後未將障礙物清除；挖掘道路，應事先向公路主
    管或市區道路主管機關申請許可，主管機關許可時，應知會
    當地警察機關；工程進行中，並應樹立警告標誌，夜間並安
    裝警告燈；工程完竣後，應立即撤除並將障礙物清除，道路
    交通管理處罰條例第82條第1項第6款、道路交通安全規則第
    143條定有明文。經查，被告甲○○於事發路段施作工程，將
    怪手停放於路中，疏未設置警告標誌、警示燈等安全設備，
    應認違反道路交通安全規則第143條之規定，而被告甲○○之
    過失行為與系爭車輛受損害間，具有相當因果關係，被告甲
    ○○自應負侵權行為損害賠償責任。 
　㈢另原告主張被告甲○○受僱於被告芳義公司，被告甲○○係執行
    公司職務而造成本件車禍之事實，為被告所不爭執，亦堪認
    定。而按受僱人因執行職務，不法侵害他人之權利者，由僱
    用人與行為人連帶負損害賠償責任，民法第188條第1項前段
    定有明文。準此，原告請求被告對其所受損害連帶負賠償責
    任，於法即無不合。
　㈣按不法毀損他人之物者，被害人得請求賠償其物因毀損所減
    少之價額；負損害賠償責任者，除法律另有規定或契約另有
    訂定外，應回復他方損害發生前之原狀；損害賠償，除法律
    另有規定或契約另有訂定外，應以填補債權人所受損害及所
    失利益為限，民法第196條、第213條第1項、第216條第1項
    分別定有明文。而所謂請求賠償物被毀損所減少之價額，得
    以修復費用為估定標準，但以必要者為限，例如修理材料以
    新品換舊品，應予折舊（最高法院77年度第9次民事庭會議
    決議參照）。原告主張系爭車輛修理費為320,200元（含零
    件費用277,800元、鈑金費用26,400元、烤漆費用16,000元
    ），有原告所提估價單在卷可證，該零件材料係以新品替換
    舊品，自應扣除折舊部分。又依行政院所頒固定資產耐用年
    數表，自用小客貨車之耐用年數為5年，及依平均法每年折
    舊5分之1，參酌營利事業所得稅查核準則第95條第6項規定
    ，固定資產提列折舊採用平均法者，以1年為計算單位，其
    使用期限未滿1年者，按實際使用之月數相當於全年之比例
    計算之，不滿1月者，以月計。而系爭車輛係107年10月出廠
    ，有車籍資料在卷可稽，迄至本件車禍發生時即108年12月1
    9日，已使用1年3月，本院以平均法計算其折舊後，上開零
    件費用扣除折舊後之必要費用為219,925元（計算方式詳如
    附表），再加計鈑金費用26,400元、烤漆費用16,000元，總
    計系爭車輛修復必要費用為262,325元。
  ㈤按損害之發生或擴大，被害人與有過失者，法院得減輕賠償
    金額，或免除之，民法第217條第1項定有明文。次按汽車行
    駛時，駕駛人應注意車前狀況及兩車並行之間隔，並隨時採
    取必要之安全措施，道路交通安全規則第94條第3項定有明
    文。查事發地點為施工路段，欠缺照明視線不良，交通安全
    設備又有顯著之不足，則訴外人林國銘駕駛系爭車輛駛入該
    施工路段時，應可認知該路段之危險性，更應減速慢行並謹
    慎駕駛，注意週遭路況及障礙，作隨時停車之準備，是本件
    車禍之發生，林國銘亦有疏未注意車前狀況及未採取適當安
    全措施之過失，本院衡酌雙方過失程度，認被告應連帶負七
    成之過失責任，原告應負三成之過失責任，依此計算，原告
    得請求賠償之金額為183,628元（計算式：262,325×0.7＝183
    ,628，小數點以下四捨五入）。
　㈥綜上所述，原告依侵權行為之法律關係，請求被告連帶給付1
    83,628元，及自起訴狀繕本送達翌日即被告甲○○自民國110
    年12月24日起、被告芳義公司自民國110年12月25日起，均
    至清償日止，按週年利率5%計算之利息，為有理由，應予准
    許。其逾此範圍之請求，則無理由，應予駁回。
四、本件事證已臻明確，兩造其餘攻擊防禦方法，核與判決結果
    不生影響，爰不逐一論述。
五、本件原告勝訴部分，係就民事訴訟法第427條訴訟適用簡易
    程序所為被告敗訴之判決，依同法第389條第1項第3款規定
    ，應依職權宣告假執行。
六、依民事訴訟法第79條、第85條第2項規定，本件訴訟費用依
    勝敗比例，應由被告連帶負擔百分之57，餘由原告負擔。　
中　　華　　民　　國　　111 　年　　5 　　月　　31　　日
                  臺灣嘉義地方法院嘉義簡易庭
                                  法　官　孫偲綺
以上正本係照原本作成。
如對本判決上訴，須於判決送達後20日內向本庭（嘉義市文化路
308之1號）提出上訴狀（均須按他造當事人之人數附繕本）。如
委任律師提起上訴者，應一併繳納上訴審裁判費。
中　　華　　民　　國　　111 　年　　5 　　月　　31　　日
                                  書記官  李珈慧
附表：計算方式
㈠殘價＝取得成本÷(耐用年數＋1)即277,800÷(5+1)＝46,300。
㈡折舊額 ＝(取得成本－殘價)×1/（耐用年數）×（使用年數）即(2
77,800－46,300) ×1/5×（1+3/12）＝57,875。
㈢扣除折舊後價值＝（新品取得成本－折舊額）即277,800－57,875＝
  219,925。